臺灣花蓮地方法院刑事判決　　　　　　 95年度簡上字第149號
上　訴　人
即　被　告　庚○○
上列上訴人因傷害案件，不服本院花蓮簡易庭95年度花簡字第69
5號中華民國95年8月29日第一審判決（聲請簡易判決處刑案號：
95年度偵字第3200號），提起上訴，本院管轄之第二審合議庭判
決如下：
    主  文
原判決撤銷。
庚○○傷害人之身體，處拘役拾日，如易科罰金，以銀元佰
元即新臺幣玖佰元折算壹日。
    事  實
一、庚○○與己○○為夫妻，於民國95年3 月26日晚上11時40分
    許，在花蓮市○○街73號前，丁○○以言語調戲己○○，己○○返家向庚○○告狀。庚○○基於氣憤，遂拿圓形木棍乙
    支（未扣案）前往上址理論，現場適有四男三女在烤肉，因
    不知係何人調戲其妻，正值詢問時，乙○○站起轉身，庚○○即基於傷害犯意，以圓形木棍揮打乙○○左額頭一下，造
    成乙○○受有頭部外傷、左上額頭1×0.5公分及0.5×0.3公
    分之擦傷及腦震盪後遺症等傷害，其他在場者丁○○、戊○○、甲○○等人見狀，亦基於傷害之犯意聯絡，共同毆打庚○○，造成庚○○受有頭部外傷合併撕裂傷併血腫等傷害（
    丁○○、戊○○、甲○○所犯共同傷害庚○○部分，業經本
    院花蓮簡易庭以95年度花簡字第 695號各判處拘役40日確定
    ）。
二、案經乙○○訴由花蓮縣警察局花蓮分局報請臺灣花蓮地方法
    院檢察署檢察官偵查後聲請簡易判決處刑。
    理  由
壹、有關證據能力部分：
    按被告以外之人於審判外之言詞或書面陳述，除法律有規定
    者外，不得作為證據；又被告以外之人於審判外之陳述，雖
    不符前4 條之規定，而經當事人於審判程序同意作為證據，
    法院審酌該言詞陳述或書面陳述作成時之情況，認為適當者
    ，亦得為證據；當事人、代理人或辯護人於法院調查證據時
    ，知有第159條第1項不得為證據之情形，而未於言詞辯論終
    結前聲明異議者，視為有前項之同意，刑事訴訟法第159 條
    第1項、第159條之5第1項、第2 項分別定有明文。查行政院
    衛生署花蓮醫院診斷證明書乙紙，係由負責為告訴人乙○○
    驗傷診斷傷勢之醫生，依其所見而為之證明文書，核其性質
    屬被告以外之人於審判外之書面陳述，原則無證據能力。惟
    被告於本院準備程序中對上開診斷證明書之證據能力所表示
    之意見為「無意見，但是他的傷不是我造成的」等語，是被
    告上開辯解之真意應係爭執前開證據之證明力，而被告對上
    開診斷證明書又未於言詞辯論終結前聲明異議，且經本院審
    酌該書面陳述，自外部觀之乃醫生基於其專業知識所製作，
    且未敘述事發經過、傷害係何人造成等事實，而具相當中立
    性，是其作成過程並無不適當之情形，揆諸前揭說明，該診
    斷證明書具有證據能力，合先敘明。
貳、認定犯罪事實所憑之證據及理由：
一、訊據被告庚○○固坦承伊於上揭時、地欲與告訴人乙○○等
    四人理論，惟矢口否認有何傷害犯行，辯稱：伊係空手前往
    理論，且未出手打人，而係被打，告訴人受傷係因伊妻己○○為救伊，推開告訴人，致告訴人頭撞到牆壁云云，惟查：
  (一)被告於上揭時、地，持長約一公尺、寬、厚至少約二公分類
    似桿麵棍之圓形木棍（未扣案），自告訴人身後走來，並當
    告訴人站立轉身後，即持圓形木棍揮打告訴人左額頭一下，
    嗣旋遭與告訴人一同烤肉之友人丁○○、戊○○及兄長甲○○制止並毆打，當時被告妻己○○未在場，告訴人亦未遭人
    推撞牆壁或柱子等情，業據證人即告訴人乙○○、戊○○、
    甲○○於本院經隔離訊問後，分別證述綦詳，且互核大致相
    符，尚無齟齬之處。又告訴人於案發後急診驗傷，受有頭部
    外傷、左上額頭1×0.5公分及0.5×0.3公分之擦傷及腦震盪
    後遺症等傷害，亦有行政院衛生署花蓮醫院於95年3 月27日
    之診斷證明書乙紙在卷可憑，觀之上開診斷證明書所載傷勢
    ，亦核與告訴人證述其遭被告毆打之部位相符。據此，足見
    被告確有於上揭時、地傷害告訴人，致告訴人受有上開傷害
    之行為甚明。
  (二)被告雖以前詞置辯，並舉證人即其妻己○○為證。而證人己○○固證稱：伊遭人調戲後，便告知被告上情及現場有七人
    ，被告聽聞後相當氣憤，旋空手前往理論，卻遭告訴人及丁○○、戊○○、甲○○毆打，伊推一人至牆壁上，惟不知該
    人撞到何處等語。然證人己○○乃被告配偶，業據證人己○○及被告陳明在卷，復有法務部戶役連結作業系統個人基本
    資料乙紙在卷可憑，是兩人關係親密，證人己○○所證情節
    難無迴護被告之虞。又參以本案係因證人己○○所起，而告
    訴人、戊○○、甲○○與被告夫妻均不相識亦無恩怨，業據
    渠三人於本院證述明確，則告訴人受傷果係證人己○○所致
    ，渠三人有何動機迴護證人己○○而設詞誣攀被告，自甘背
    負偽證責任之理，是告訴人、戊○○、甲○○上揭所證當時
    己○○未在場應係實情。據此，足認證人己○○上開證述，
    無非欲迴護被告而已，其證言尚難採信。
  (三)綜上所述，被告所辯，不足採信，本案事證明確，被告犯行
    洵堪認定，應予依法論科。
三、核被告所為，係犯刑法第277條第1項之傷害罪。按行為後法
    律有變更者，適用行為時之法律。但行為後之法律有利於行
    為人者，適用最有利於行為人之法律，刑法第2條第1項定有
    明文。查本件被告犯罪後，刑法第41條業於94年2月2日經總
    統令修正公布，並於95年7月1日施行，修正前該條第1 項前
    段規定：「犯最重本刑為5 年以下有期徒刑以下之刑之罪，
    而受6 個月以下有期徒刑或拘役之宣告，因身體、教育、職
    業、家庭之關係或其他正當事由，執行顯有困難者，得以 1
    元以上3元以下折算1日，易科罰金。」又被告行為時之易科
    罰金折算標準，依修正前罰金罰鍰提高標準條例第2 條前段
    （現已刪除）規定，就其原定數額提高為100倍折算1日，則
    本件被告行為時之易科罰金折算標準，應以銀元300元折算1
    日，經折算為新臺幣後，應以新臺幣900元折算為1日。惟修
    正後該條第1項前段則規定：「犯最重本刑為5年以下有期徒
    刑以下之刑之罪，而受6 個月以下有期徒刑或拘役之宣告者
    ，得以新臺幣1,000元、2,000元或3,000元折算1日，易科罰
    金。」經比較修正前後之易科罰金折算標準，修正後之規定
    ，並非較有利於行為人，是應依刑法第2條第1項前段，適用
    修正前刑法第41條第1 項前段規定，定其折算標準。原審對
    被告論罪科刑，固非無見，惟扣案木板條非被告所有，亦非
    被告毆打告訴人之工具，業據被告供述在卷，核與證人乙○○所述相符，是扣案木板條自無庸諭知沒收，原審未予調查
    ，遽將扣案木板條諭知沒收，容有可議。被告上訴求予撤銷
    改判無罪雖無理由，但原審既有上開違誤，本院自當予以撤
    銷改判。爰審酌被告犯罪之動機、目的、手段、對告訴人造
    成傷害之程度及犯罪後仍飾詞卸責、否認犯行等一切情狀，
    量處與原審相同之刑度即如主文第二項所示之刑，並諭知易
    科罰金之折算標準。
據上論斷，應依刑事訴訟法第455條之1第1項、第3項、第369 條
第1項前段、第364條、第299條第1項前段，刑法第2條第1項前段
、第277條第1項，修正前刑法第41條第1 項前段，罰金罰鍰提高
標準條例第1條前段、修正前罰金罰鍰提高標準條例第2條、現行
法規所定貨幣單位折算新臺幣條例第2條，判決如主文。
本案經檢察官丙○○到庭執行職務。
中　　華　　民　　國　　96　　年　　1 　　月　　9 　　日
　　　　　            　臺灣花蓮地方法院刑事第一庭
                            審判長法官  張  健  河
                                  法官  李  世  華
                                  法官  吳  韻  馨
上列正本證明與原本無異。
本件不得上訴。
                                 書記官
中　　華　　民　　國　　96　　年　　1 　　月　　10　　日
附錄本判決論罪之法律條文：
中華民國刑法第277條：
傷害人之身體或健康者，處三年以下有期徒刑、拘役或一千元以
下罰金。
犯前項之罪因而致人於死者，處無期徒刑或七年以上有期徒刑；
致重傷者，處三年以上十年以下有期徒刑。
